臺灣高等法院臺中分院刑事判決　　　　94年度上訴字第1068號
上　訴　人　臺灣臺中地方法院檢察署檢察官
上　訴　人
即　被　告　卯○○
上　訴　人
即　被　告　戊○○
上　訴　人
即　被　告　辰○○
右三人共同指定辯護人　子○○律師
上列上訴人因強盜等案件，不服臺灣臺中地方法院93年度訴字第
3144號中華民國94年4月6日第一審判決（起訴案號：臺灣臺中地
方法院檢察署93年度偵字第14834、20883號，併辦案號：臺灣臺
中地方法院檢察署94年度偵字第355號），提起上訴，本院判決
如下：
    主 　 文
原判決關於卯○○強盜及執行刑部分，關於戊○○、辰○○部分
均撤銷。
卯○○連續意圖為自己不法之所有，結夥三人以上，攜帶兇器，
以強暴至使不能抗拒，而取他人之物，累犯，處有期徒刑玖年拾
月，扣案如附表一所示之物均沒收。
戊○○連續意圖為自己不法之所有，結夥三人以上，攜帶兇器，
以強暴至使不能抗拒，而取他人之物，累犯，處有期徒刑玖年，
扣案如附表一所示之物均沒收。
辰○○意圖為自己不法之所有，結夥三人以上，攜帶兇器，以強
暴至使不能抗拒，而取他人之物，處有期徒刑柒年貳月，扣案如
附表一所示之物均沒收。
    犯罪事實
一、卯○○與辰○○為男女朋友關係，與戊○○則為好友。卯○○曾有違反麻醉藥品管理條例、違反毒品危害防制條例等前
    科，並因偽造文書案件，經本院以八十八年度上訴字第二三
    七八號判處有期徒刑十月，經最高法院以九十一年度台上字
    第二二二六號判決駁回上訴確定，而於民國（下同）九十二
    年六月二十四日執行完畢。戊○○曾因違反槍砲彈藥刀械管
    制條例、肅清煙毒條例、麻醉藥品管理條例、恐嚇等案件，
    分別經臺灣南投地方法院以八十五年度訴字第二七五號判處
    有期徒刑一年二月（槍砲）、八月（槍砲）、二年二月（煙
    毒）、三月（麻藥）、五月（恐嚇），應執行有期徒刑四年
    六月，經本院以八十六年度上訴字一八三三號駁回上訴確定
    ，於八十九年三月二十日假釋，至九十一年四月十二日縮刑
    期滿以執行完畢論。辰○○曾因違反毒品危害防制條例案件
    ，經臺灣臺中地方法院以九十三年度訴字第二三八二號各判
    處有期徒刑九月、四月，並定應執行刑有期徒刑一年確定，
    現仍在執行中（不構成累犯）。
二、卯○○、戊○○共同基於意圖為自己不法所有之概括犯意聯
    絡，先由卯○○於不詳時地，向其不知情之友人余明源借得
    福特牌藍色自用小客車一輛（車號不詳），再於九十三年八
    月五日上午八時左右，由卯○○駕駛上開自用小客車搭載戊○○一同前往臺中縣豐原市馬岡派出所前，卯○○在車內把
    風，由戊○○持卯○○所有，客觀上可供兇器使用之鐵製扳
    手一支（未扣案）下車，共同竊取寅○○所有，由其子盧冠
    貯使用之九Ｌ－二四五三號自用小客車之車牌二面（該自用
    小客車因盧冠貯於九十二年七、八月間酒後駕車，遭馬岡派
    出所員警查扣）。得手後，卯○○、戊○○二人即將上開竊
    得之車牌懸掛於卯○○前向余明源借得之藍色自用小客車上
    使用，作為強盜之工具，以避免遭警方查緝。卯○○遂於九
    十三年八月六日晚間某時，駕車搭載戊○○、辰○○，自臺
    中市前往彰化市（辰○○在車內熟睡，不知情），於翌日（
    九十三年八月七日）凌晨二時十分左右，行經彰化縣彰化市
    ○○路○段二三九之三號「領鮮超市」時，卯○○、戊○○
    見丁○○深夜獨自一人在該超市前娃娃機補貨，認有機可乘
    ，遂選定丁○○為作案目標。卯○○乃將所駕駛之自用小客
    車停在該超市旁，由戊○○持如附表一編號(一)所示外型類似
    真槍，在客觀上足對人之身體、生命構成威脅，可供兇器使
    用之槍型瓦斯噴霧器（扣案槍枝管制編號00000000
    00、非屬槍砲彈藥刀械管制條例所管制之槍械）一支，置
    放在身前腰際間，與卯○○共同下車，二人行至丁○○面前
    ，由戊○○開口聲稱：我們在跑路（臺語）等語，並顯露出
    該黑色槍型噴霧器而脅迫丁○○，並喝令丁○○進入停放在
    旁所有之車牌號碼ＱＴ－七九六二號自用小客車內後座，戊○○亦進入後座控制丁○○之行動，至使丁○○心生恐懼而
    不能抗拒。卯○○則坐上駕駛座，原擬將丁○○所有之車牌
    號碼ＱＴ─七九六二號自用小客車發動開走，因有密碼鎖而
    未果，丁○○遂對卯○○、戊○○二人謊稱車子沒電，卯○○遂改為搜取車上之財物，而強取丁○○所有，放置於車上
    乘客座之ＭＯＴＯＲＯＬＡ－Ｃ３００型行動電話一支、皮
    夾一個（內有現金新臺幣〔下同〕一萬五千元及玉山銀行、
    大眾銀行、慶豐銀行之現金卡、中國信託銀行、安信銀行之
    信用卡、郵局之提款卡、國民身分證、全民健康保險卡、駕
    駛執照等物）及駕駛座腳踏墊上之一袋十元硬幣（約五、六
    百元）。得手後，二人又打開丁○○之後車廂，未發現其他
    財物，旋即返回並駕駛所停放在該處之前開自用小客車逃逸
    。丁○○隨即於當日九十三年八月七日凌晨四時左右，前往
    彰化縣警察局大竹派出所報案，而卯○○、戊○○事後由卯
    ○○負責將現金花用殆盡，其餘之物品則丟棄於臺中市○○
    路旁（正確地點不詳）。經警調閱監視錄影帶，發現作案車
    輛乃懸掛九Ｌ─二四五三號車牌之自用小客車。
三、卯○○、戊○○與辰○○三人，又基於共同為自己不法所有
    之犯意聯絡與行為分擔（卯○○、戊○○則基於同上之為自
    己不法所有之概括犯意），於九十三年八月十日晚間某時，
    由卯○○駕駛車號不詳之自用小客車，搭載戊○○、辰○○
    ，結夥三人並共同攜帶卯○○所有，外型酷似真槍之如附表
    一編號(二)(三)之仿ＧＬＯＣＫ廠十九型半自動玩具手槍、仿Ｃ
    ＬＯＣＫ廠十八Ｃ型半自動玩具手槍各一支（扣案槍枝管制
    編號分別為0000000000、0000000000
    號，均不具殺傷力，非屬槍砲彈藥刀械管制條例管制之槍械
    ）、如附表一編號(四)之速結帶一包及如附表編號(五)(六)之客觀
    上對人之身體具有危險性，可供兇器使用之小精靈電擊棒、
    刀子（折疊式，連刀柄共長十八點五公分）、剪刀各一支（
    剪刀未扣案），自臺中市前往彰化，沿路尋找犯案對象。於
    翌日（九十三年八月十一日）零時五十分左右，行經彰化縣
    花壇鄉○○村○○○○○道六點七公里處之涼亭旁，卯○○
    見一部車牌號碼二Ｊ－六０二一號自用小客車（為癸○○之
    妻林麗霞所有，由癸○○使用）停放在該四周無人之涼亭旁
    路邊，並有癸○○與庚○○深夜在該涼亭內，認有機可乘，
    即告知戊○○及辰○○，並靠邊停車。由卯○○持上開仿Ｇ
    ＬＯＣＫ廠十八Ｃ型半自動玩具手槍，戊○○持上開仿ＧＬ
    ＯＣＫ廠十九型半自動玩具手槍，辰○○則徒手，三人一同
    下車後步行至涼亭內，卯○○與戊○○分別拉起所持之上開
    槍枝槍機，同時以槍口指向癸○○、庚○○以脅迫其二人不
    敢動彈，辰○○則自癸○○身後，強取癸○○腰間懸掛之車
    牌號碼二Ｊ－六０二一號自用小客車鑰匙。再由卯○○、戊○○強押癸○○、庚○○二人進入卯○○駕駛之車號不詳自
    用小客車內，由戊○○以速結帶將癸○○、庚○○二人各一
    手、一腳綁在一起，以此強暴方式至使癸○○、庚○○二人
    不能抗拒而取走癸○○駕駛之車牌號碼二Ｊ－六０二一號自
    用小客車。旋由卯○○駕車、戊○○坐於副駕駛座，轉身持
    上述玩具槍指著癸○○、庚○○二人，逕往彰化快官方向之
    山區疾駛而去，辰○○則持上述自癸○○腰間強取之鑰匙，
    駕駛癸○○使用之車牌號碼二Ｊ－六０二一號自用小客車緊
    跟在後。途中戊○○即持上述玩具槍脅迫癸○○、庚○○二
    人交付身上全部財物，卯○○並取出上述小精靈電擊棒，按
    下開關發出通電之聲音以恫嚇癸○○、庚○○二人，至使癸○○、庚○○二人均不能抗拒，癸○○交付其所有現金一萬
    八千元、行動電話二支（價值各約一萬元及三千元）、白金
    尾戒（價值約二千元）、相機一臺（價值不詳，業已發還）
    ；庚○○則交付其所有之行動電話一支、手錶一只、玉戒指
    二只（價值不詳）。戊○○見癸○○手指上尚戴有鑽石戒指
    一枚（主石重一點二六克拉，市價約二十萬元），即續脅迫
    癸○○交出該鑽戒，癸○○答稱該鑽戒太緊，拔不下來，戊○○竟又自副駕駛座取出上述之折疊式刀子一支，對癸○○
    作勢並脅迫稱：拔不下來將手指剁掉即可等語，癸○○大為
    驚恐，不能抗拒而依言將該鑽戒取下交付戊○○。嗣車行至
    彰化快官某山區○○道路旁，卯○○先行停車，由卯○○、
    戊○○各持前開所使用之玩具槍強押癸○○、庚○○二人下
    車至草叢內。此時辰○○亦駕駛癸○○使用之車牌號碼二Ｊ
    ─六○二一號自用小客車抵達，辰○○並在路旁呼喚在草叢
    內之卯○○，待卯○○走出草叢後，即告知卯○○稱：在該
    車內發現癸○○所有之皮夾一個，有提款卡等語（皮夾內有
    現金一萬元、金融機構提款卡二張、駕駛執照、健保卡各一
    張、汽車行動電話一支，林麗霞行車執照一張等物，汽車行
    動電話業已發還），並將該皮夾交予卯○○。卯○○即走回
    草叢內，以槍柄毆擊癸○○，逼問提款卡密碼，癸○○以：
    提款卡非其所有，不知密碼，且卯○○等人強盜之財物業已
    價值不菲等語苦苦哀求，卯○○等人始放棄逼問，將皮夾帶
    走，並將癸○○、庚○○二人再次以速結帶綑緊後棄置該山
    區後，改由卯○○駕駛上述強盜所得之車牌號碼二Ｊ－六０
    二一號自用小客車逃離現場，戊○○則駕駛原由卯○○駕駛
    之車號不詳自用小客車搭載辰○○逃離現場返回臺中。嗣後
    癸○○、庚○○掙脫綑綁，始自山區○○○○○路委由路人
    莊翔宇報警。而卯○○、戊○○、辰○○強盜得手後，戊○○將全部財物均交由卯○○分配，卯○○將現金保留共同花
    用殆盡，相機留置於車上，其餘物品則沿路丟棄於不詳地點
    。
四、卯○○、戊○○二人為避免駕駛上述強盜所得之車牌號碼二
    Ｊ－六０二一號自用小客車遭警查獲，為掩人耳目，遂共同
    承前開意圖為自己不法之所有之概括犯意聯絡，於九十三年
    八月十一日凌晨四時三十分左右（起訴書誤為九十三年十一
    月十四日），在臺中市○○路邊，由卯○○授意，戊○○持
    卯○○所有，客觀上可供兇器使用之鐵製扳手一支（未扣案
    ，長約二十公分，寬約三公分），竊取余松泉所有，停放在
    該路邊之車牌號號ＮＥ－六五八八號自用小客車之車牌二面
    。戊○○於得手後，將竊得之此二面車牌於某日晚間六時左
    右，交付卯○○。
五、卯○○取得前述由戊○○竊得之ＮＥ－六五八八號車牌二面
    後，即於九十三年八月十五日晚間，將該二面車牌懸掛在其
    等強盜癸○○使用之車牌號碼二Ｊ－六０二一號自用小客車
    上使用，以逃避追查。原癸○○所使用之二Ｊ─六○二一號
    車牌則丟棄於不詳地點。卯○○、辰○○並於同日晚間八時
    左右，在臺中市○○路、進化路口，將已改懸ＮＥ─六五八
    八號車牌之二Ｊ─六○二一號自用小客車借予不知情之楊雅
    惠使用。嗣為警於九十三年八月二十日下午一時四十五分左
    右至十四時左右，在臺中市○○路與公園路口，發覺楊雅惠
    所駕駛上開車輛可疑，乃予攔查。嗣查知該車為失竊贓車及
    失竊車牌，經楊雅惠供出該車乃向卯○○、辰○○所借用。
    再由楊雅惠於同日十七時三十分左右，帶同警方至臺中市○○區○○街九號「北一賓館」卯○○租住之一０一室，查獲
    卯○○、辰○○二人，並在上開賓館外查獲戊○○，且扣得
    如附表一、二所示之物，循線查知上情。
六、案經臺中市警察局第一分局、彰化縣警察局彰化分局報請臺
    灣臺中地方法院檢察署檢察官偵查起訴及移送併辦。
    理 　 由
一、上訴人即被告（下稱被告）辰○○於本院審理中，雖辯稱：
    其因吃了四顆ＦＭ２，所以於警察局時意識不清楚云云，惟
    查被告辰○○於為警查獲後之九十三年八月二十日十八時左
    右，固有因毒癮發作而未製作筆錄之情形，有其偵訊筆錄可
    考（見九十三年度偵字第一四八三四號卷第一宗第六三頁）
    ，然其於九十三年八月二十一日上午六時十分左右再度開始
    製作警詢筆錄時，業已經過十二小時左右之休息，身體狀況
    良好，亦有其偵訊筆錄可查（見九十三年度偵字第一四八三
    四號卷第一宗第六Ｏ頁），是其於上開警詢中之自白，既非
    出於強暴、脅迫、利誘、詐欺、疲勞訊問、違法羈押或其他
    不正之方法，自得採為本案之證據。又證人莊翔宇、被害人
    余松泉於警詢中之供述，雖屬被告以外之人於審判外之陳述
    ，然依刑事訴訟法第 159-5 條第一項規定，經當事人於原
    審法院審判程序同意作為證據（見原審卷第八二頁），法院
    審酌該言詞陳述或書面陳述作成時之情況，認為適當者，亦
    得為證據。至被害人癸○○、庚○○、丁○○於警詢中之指
    述，業經被告等之辯護人於原審指稱無證據能力，故不得採
    為本案之證據，合先敘明。
二、認定犯罪事實所憑之證據、其認定之理由及對於被告有利之
    證據不採納之理由：
（一）犯罪事實二前段之加重竊盜部分（被告卯○○、戊○○共
      同竊取九Ｌ－二四五三號自用小客車車牌二面）：訊據被
      告卯○○、戊○○對於此部分加重竊盜犯行於警詢、檢察
      官偵查及原審法院審理中坦承不諱，復經證人即被害人寅
      ○○於檢察官訊問時結證稱：伊所有之車牌號碼九Ｌ－二
      四五三號自用小客車係由其子盧冠貯使用，因盧冠貯於九
      十二年七、八月間因酒後駕車而為警查扣在臺中縣警察局
      豐原分局馬岡派出所外等語，以及證人即馬岡派出所員警
      楊政勳於檢察官訊問時結證稱：該派出所所查扣之上開自
      用小客車二面車牌，遭人竊取等語（以上均見九十三年度
      偵字第一四八三四號卷第二宗第一六六、一六七頁），互
      核相符，事證明確。
（二）犯罪事實二後段之強盜部分（被告卯○○、戊○○共同強
      盜被害人丁○○財物）：訊據被告卯○○對於強盜犯行坦
      承不諱，惟辯稱：當日強盜所獲之被害人丁○○皮夾內只
      有五千元，並非被害人丁○○所稱之一萬五千元，零錢則
      有九百元，合計五千九百元云云；被告戊○○則對於在前
      述時、地持槍型瓦斯噴霧器脅迫被害人丁○○交付財物之
      事實亦坦承不諱，惟否認有何強盜之故意，先於原審準備
      程序中辯稱：被告卯○○叫其去車上看一下，到了車上才
      知道被告卯○○是要強盜云云；嗣於原審審理時改稱：當
      時卯○○告訴其，說要拿「所費」，其以為那是他朋友，
      當時其是不知情的云云。然查：
  　上開事實部分，業經被告戊○○於警詢中自白稱：「看到
      被害人正在補充娃娃機貨物時，臨時起意由我及卯○○各
      持一把玩具手槍下車要求被害人上車，之後便於車內要求
      被害人交付財物，再由我於車內控制被害人，卯○○至被
      害人車之後車廂內搜刮財物」等語（見警卷第三頁），於
      檢察官偵查中自白稱：「我當時拿瓦斯槍叫被害人到車後
      面，卯○○就去搜被害人的皮包。... 當時是我持玩具槍
      ，卯○○身上也帶一把玩具手槍，要被害人進入他的車內
      後，由卯○○搜他車內的東西。... 經過該處看到丁○○
      在補娃娃機，我就叫卯○○停車，我跟卯○○就下車...
      我腰間放一把槍，... 我跟卯○○就叫丁○○上自己的車
      子，要他交出財物，他就交出一些零錢及行動電話，並要
      他打開他車內的後行李箱，行李箱內有一個皮包，我們有
      將它拿走」等語（見九十三年度偵字第一四八三四號卷第
      二宗第八一頁、第一一三頁至第一一四頁、第一六九頁至
      第一七Ｏ頁），被告卯○○於警詢中自白稱：「我發現被
      害人正在修理娃娃機時，我便與戊○○兩人臨時起意下車
      ，由戊○○持一把玩具手槍將被害人帶往其所有之自小客
      車內，於車內我及戊○○兩人要求被害人交付財物，之後
      由戊○○控制被害人於車內，我至後車廂內搜刮財物」等
      語（見警卷第六頁背面），於檢察官偵查中自白稱：「是
      我跟戊○○去強盜，當時由戊○○拿瓦斯槍放在褲子裏。
      ... 我跟戊○○是下車走路到該處，叫被害人進入他開的
      自小客車內叫他將財物交出。...當天我開車載戊○○、
      辰○○經過該處，看到那個人在補娃娃機，見他一人可以
      找他下手，於是我就將車停在娃娃機一段距離後，我跟戊○○就下車，戊○○他持一把瓦斯槍放在腰間，很明顯可
      以看出戊○○有拿一把槍，戊○○就叫該被害人丁○○上
      自己的車，該人上車後我跟戊○○就也上車，要他交出財
      物，丁○○就將車上的零錢及手機交給我們，之後要該人
      到他車子的後行李箱找有無其他財物，後來有發現一個皮
      包，他也將該皮包交給我們」等語（見九十三年度偵字第
      一四八三四號卷第二宗第八十頁、第一一九頁、第一七Ｏ
      頁）在卷。
    證人即被害人丁○○於原審法院審理時亦到庭明確證稱：
      「：：：當時約凌晨約零時許，我在整理機臺，當時我人
      面對機臺，該二人靠近我，當時我不知道他們靠近我，戊○○先過來我右邊，並亮出槍，槍是插在他中間腰際，他
      掀起他的衛生衣給我看他的槍，並叫我上車。另一人在我
      車左側，我的車距離我當時的位置約四、五步的距離。另
      一個人有帶帽子，始終沒有說話。戊○○叫我上車後，戊○○與我坐在後面，另一個人上駕駛座，但無法發動我的
      車，因為我的車有密碼。他就開始搜我的車內全部的東西
      ，結果搜到我的皮夾與手機。（檢察官問：搜東西時，戊○○有無說話？）戊○○說在跑路（用臺語）。前面那個
      人沒有講話，一直在搜東西。：：：」等語甚詳（見原審
      卷第二Ｏ三頁），則被告戊○○當然並非「去車上看一下
      」而已，且倘若被告戊○○誤認被害人丁○○為被告卯○○之朋友，理應對被害人丁○○以禮相待，豈有可能將極
      似真槍之瓦斯噴霧器插在腰際而展示予被害人丁○○，又
      以臺語告知被害人丁○○稱：「在跑路」等語？況且被告
      卯○○如果僅係要向被害人拿「所費」，何以除金錢之外
      ，尚跟被害人拿取信用卡、現金卡、提款卡等物？被告戊○○見狀亦未表示任何疑義，且跟隨被告卯○○離去？顯
      見被告戊○○所為不知情之辯解，無可採信。而被告卯○○於原審法院審理時，雖以證人之身分證稱：其不知道被
      告戊○○事先是否知情云云（見原審卷第一三九頁），係
      屬迴護之語，亦無可採。
  　關於被強盜之款項為若干一節，被害人丁○○亦在原審法
      院證稱：「：：：因為前一天我才剛領出二萬元，要付租
      金。我只有付出三千元租金，又花了一千多元買娃娃而已
      ，所以（皮夾內）至少應還有一萬五千元。：：：（零錢
      ）放在駕駛座的腳踏墊上，我有用壹個塑膠袋裝著，那些
      錢就是我從娃娃機中收回來的，我還沒有點算數目，大約
      有五、六百元。」等語甚為明確（見原審卷第二Ｏ四頁、
      第二Ｏ六頁），故被告卯○○辯稱只有五千九百元云云，
      不足採信。
  　此外復有扣案之槍型瓦斯噴霧器（槍枝管制編號0000
      000000）一支可證，該槍型瓦斯噴霧器經內政部警
      政署刑事警察局鑑定結果，可噴射刺激性氣體，引起人體
      流淚、咳嗽等生理反應，但現有設備不足以鑑定是否具有
      殺傷力，固有該局九十三年十月二十二日刑鑑字第０九三
      ０二０五０八九號槍彈鑑定書附卷可稽，惟其外觀極似真
      槍（見九十三年度偵字第一四八三四號卷第二宗第一二三
      頁以下鑑定書及照片），一般人遭人持此等物品脅迫時，
      客觀上顯然不敢亦不能抗拒，被害人丁○○亦在庭證稱伊
      當時以為係真槍，不能抗拒等語甚明；而上開噴霧器，在
      客觀上對於人之身體具危險性，可供兇器使用，事證明確
      。
（三）犯罪事實三部分（被告卯○○、戊○○、辰○○共同強盜
      癸○○、庚○○財物）：訊據被告卯○○對於此部分強盜
      犯行坦承不諱，被告戊○○、辰○○固均坦承與卯○○同
      行之事實，惟均否認有強盜犯行，被告戊○○辯稱：該次
      是卯○○叫其跟他一起去討債，其不知卯○○要強盜云云
      ，被告辰○○辯稱：伊沒有下去涼亭，也沒有搶癸○○之
      鑰匙，卯○○騙伊說癸○○欠他錢，卯○○叫伊開癸○○
      的車，鑰匙是卯○○跟癸○○拿過來交給伊的云云。惟查
      ：
    上開事實，業據被告戊○○於警詢中自白稱：「我們當時
      到達彰化縣案發地就發現被害人與另一名女子坐在騎樓車
      輛停放在一旁，我們停下車子就直接與卯○○各拿一支手
      槍，將被害人押上被害人的自小客車後，隨即將準備好的
      速結帶將兩人雙手綁住，叫被害人將身上所有的財物交出
      ，隨後將車開往空地，叫被害人下車並將雙腳綁住後即駕
      被害人之自小客車離去。卯○○駕駛車子，我坐在後方將
      被害人押住，並由我動手搜刮財物的。我們在癸○○身上
      搜括到戒指二只及現金、行動電話一支」等語（見九十三
      年度偵字第一四八三四號卷第一宗第四七頁、第四八頁）
      ，於檢察官偵查時自白稱：「當天我用二個速結帶綁被害
      人癸○○及該名女子」等語（見九十三年度偵字第一四八
      三四號卷第二宗第七七頁），被告辰○○於警詢中自白稱
      ：「卯○○發現一名男子和一名女子坐於路旁涼亭內，我
      男朋友卯○○就停下車來和戊○○下車往坐於涼亭內之男
      、女走去，並持玩具槍將亭內之男、女子強行押入車內，
      押入車內後我男朋友就叫我去開被害人之自小客... 跟隨
      在後，大約行駛兩分鐘後我男朋友卯○○路旁停車，並由
      我男朋友卯○○及戊○○將被害之男、女子押至路旁草叢
      中，而我駕駛被害人之自小客時發現車內有提款卡，就下
      車將提款卡拿給我男朋友卯○○讓他向被害人詢問密碼，
      密碼無法得知後我們將被害人丟在草叢內離去，並由我男
      朋友將被害人之自小客開離現場，而我和戊○○駕駛另一
      部自小客一同離去。」等語（見九十三年度偵字第一四八
      三四號卷第一宗第六一頁），於檢察官偵查時自白稱：「
      那部車子是我們強盜癸○○的財物，車子是癸○○的。」
      等語（見九十三年度偵字第一四八三四號卷第一宗第二Ｏ
      Ｏ頁），核與被告卯○○於警詢中自白稱：「我和戊○○
      、辰○○於九十三年八月十一日零時五十分駕駛自小客，
      ... 發現有一名男子很像欠我錢的男子，所以就和戊○○
      各持一把玩具手槍下車將該名男子和身旁隻女子強行押入
      我們車內，... 上車後我和戊○○就用速結帶將該名男子
      和女子綁在一起，並叫我女朋友去開他們的車子... 跟在
      我們後面，我與戊○○於車內持槍對著他們... 他們將身
      上之現金及二支行動電話交給我們。」等語（見九十三年
      度偵字第一四八三四號卷第一宗第四十頁），於檢察官偵
      查時自白稱：「速結帶是當天用來綁癸○○，當天晚上在
      彰化是由戊○○用速結帶去捆綁被害人癸○○」等語（見
      九十三年度偵字第一四八三四號卷第二宗第七七頁）相符
      。
    證人即被害人癸○○於檢察官偵查中證稱：「我可以明確
      指認庭上的戊○○、卯○○、辰○○，當時我與女友同行
      ... 突然有一部自小客車靠近，車上的戊○○、卯○○、
      辰○○等人下車，辰○○很熟練的衝出來搶走我的車子鑰
      匙，我的鑰匙是繫在褲腰帶上，戊○○、卯○○各用一把
      槍抵住我的頭部，強押我與我女友上他們的車子，辰○○
      則是駕駛我的車子跟在後面，到了快官山上的產業道路，
      戊○○、卯○○對我與我女友言詞恐嚇，他們已經拿走我
      兩萬八千元現金，寶石及鑽石戒指，還說我如果戒指拔不
      下來要把我手剁掉還用槍柄打我，還用帶子綑綁我們，後
      來辰○○在我的車內找到皮夾還我的支票，他把我放在皮
      夾內臺中商銀的現金卡拿給卯○○，... 最後把我們推下
      車，將我的車子開走。... 聊天沒多久就有二男一女開一
      部車很快停在我車後，二男一女就下車，該二名男子各持
      一把手槍並拉槍機，押我跟我女友庚○○，該名女子就過
      來將我身上車鑰匙搶下，該名女子就去開我的車子，我跟
      庚○○就被強押到他們開來的車上後，我跟庚○○坐在後
      車座，當天卯○○開車，戊○○坐前座且拿槍指著我跟庚○○，並叫我跟庚○○身上的財物全部拿出來給他們，當
      時我身上有現金二萬八千元整及手機二支、白金尾戒、鑽
      石戒指，另外我放在我車上的皮夾內的身分證、行照、健
      保卡都被被告搶走，他們就將我跟庚○○帶到彰化快官的
      某產業道路的山上，該山上的雜草很高，被告戊○○、卯
      ○○就將我跟庚○○帶下車... 戊○○就由卯○○指揮他
      用白色塑膠來綁我們並拿著槍指著我們，而辰○○就開我
      的車停在旁邊。... （過程中戊○○、卯○○、辰○○有
      無跟你說他們是負責討債要來跟你要債？）沒有。他們只
      是要搶錢。... 當時辰○○的身手非常敏捷，從我的皮帶
      後的扣環搶鑰匙。」等語（見九十三年度偵字第一四八三
      四號卷第一宗第二Ｏ一頁、第二宗第二九頁至第三十頁、
      第三六頁），於原審法院審理時明確證稱：「（被告）三
      人一起下車的，兩個男的一起拉槍機，約距離我三公尺，
      下來沒有講話，就拉槍機，那兩個男的並且一個押住我，
      一個拿槍抵住庚○○的頭部，女的搶我的鑰匙。（檢察官
      問：三個人下來有沒有叫名字？）沒有。（檢察官問：有
      沒有說你欠他錢的事情？）沒有。：：：（審判長問：辰
      ○○有無進去草叢？）沒有，她在草叢口，她有呼喊卯○○，說有找到金融卡，卯○○再從草叢出來拿金融卡，再
      回去逼問我金融卡的密碼，因為行照不是我的名字，所以
      我說車子是向人借的，金融卡也不是我的。」等語（見原
      審卷第一二八頁、第一三三頁），於本院審理中指稱：「
      叫我不要講話，槍押著我就走了。我鑰匙插在車上，辰○○又衝回來拔我鑰匙開車。卯○○拿槍押著我，戊○○槍
      押著庚○○，押著後，叫辰○○去開車，辰○○到車上發
      現鑰匙不在車上，就跑回來搶了我腰帶的鑰匙」等語（見
      本院卷第一二三頁），而證人即被害人庚○○於檢察官偵
      查中亦結證稱：「二男一女開一部車急速行駛到我們車後
      ，並下車到涼亭來，該二名男子各拿一把槍指著我，我非
      常害怕，並叫我們上車，該名女子就在癸○○身上拿下車
      鑰匙的車子，我跟癸○○就被強押到他們開來的車上後，
      我跟癸○○坐在後車座，當天卯○○開車，戊○○坐前座
      且拿著槍指著我跟癸○○，並叫我跟癸○○身上的財物全
      部拿出來給他們，當時我身上有手機一支、手錶一個、玉
      戒指二只交給戊○○，他們就將我跟癸○○帶到彰化快官
      的某產業道路的山上，該山上的雜草很高，被告戊○○、
      卯○○就將我跟癸○○帶下車一起綑綁。... 戊○○就由
      卯○○指揮他用白色塑膠來綁我們並拿槍指著我們，而辰
      ○○就開我的車停在旁邊，將癸○○的皮夾交給卯○○」
      等語（見九十三年度偵字第一四八三四號卷第二宗第三十
      頁至第三一頁），其於本院審理中，復證稱：「我們在涼
      亭聊天，... 二個男生跑下來，開門，叫我們不要動，後
      面又跑出一個女生，跑得很快，到癸○○那裡搶鑰匙去開
      車，後來又回來搶一次，押到山區。（後來又回來搶一次
      是搶什麼？）鑰匙。... 第一次拿鑰匙，不知道是否拿錯
      ，又回來拿鑰匙。靠近就是要拿鑰匙，可能拿錯，回來又
      搶一次。... （該女子是否在座辰○○？）對。」等語（
      見本院卷第一一二頁至第一一四頁），故被告辰○○辯稱
      沒有搶癸○○之車鑰匙云云，不足採信。
　　又倘若被告戊○○、辰○○誤認為被害人癸○○係卯○○
      之債務人，何以下車時竟全未提及催討債務之事，卻直接
      由被告戊○○、卯○○持玩具槍抵住被害人，卻未提示任
      何借據資料，亦未確認被害人癸○○是否確為債務人，甚
      至還向與卯○○所稱債務人癸○○同行，而與卯○○無債
      務關係之庚○○強取財物？故被告卯○○於原審法院審理
      中，雖以證人之身分證稱：其看到癸○○時，跟戊○○、
      辰○○二人說找到其之債務人了，鑰匙是其跟癸○○拿的
      ，再交給辰○○，癸○○的皮包是其找到的，呂木森、陳
      錦雄欠其父親錢，不是欠其云云（見原審卷第一四四頁至
      第一四六頁、第一四八頁），被告戊○○於原審法院審理
      中，亦以證人之身分證稱：當時辰○○不知道卯○○是要
      去搶劫云云（見原審卷第一五六頁），既與被害人癸○○
      、庚○○指訴之內容有別，且衡以當時時值深夜，被告戊○○又稱當日晚上陪同卯○○在彰化縣市等地找債務人一
      整晚，繞很多地方等語（見原審卷第一六五頁），又豈會
      如此巧合讓其等在半夜之路旁找到債務人癸○○？是被告
      卯○○、戊○○上開證詞，亦係迴護被告辰○○所為之語
      ，不足採信。
    再觀諸扣案之記事本一本（附表二編號(十八)）上有被告辰○○手書之記載：「我最愛的老公：：：還有另一事我想跟
      （老）公你商量一下，剛跟民生通電話，得知家中過得不
      是很好，心想不知是否下一次得手後，可以讓我匯一點錢
      回去家中，給家人（度）過困境的處境好不好呢？：：：
      」（見原審卷第二九八頁至第二九九頁），顯見被告辰○○早已知悉被告卯○○之強盜計劃甚明。被告辰○○對此
      雖再辯稱：我的意思是卯○○去向別人討錢、收帳得手後
      云云（見原審卷第二七Ｏ頁、本院卷第一二四頁），惟卯
      ○○既陳稱：「係呂木森、陳錦雄欠我父親錢，不是欠我
      」等語，苟係屬實，則該等債權人係被告卯○○之父而非
      卯○○，卯○○催討到債款後，自應全數交予債權人即卯
      ○○之父，豈有分予其女友辰○○去接濟辰○○家人之理
      ？故被告戊○○、辰○○所辯，均不足採。而被告卯○○
      上開附和其等說詞，稱被告戊○○事先不知情云云，亦無
      可採。
  　此外並經證人莊翔宇於警詢中供述明確，且有查獲現場圖
      、扣案物品照片（九十三偵字第一四八三四號卷第一宗第
      八三至八六頁）、被害人癸○○領回失物所出具之贓物認
      領保管收據（同卷第八七頁）、車號二Ｊ─六○二一號自
      用小客車之車輛車牌失竊作業─查獲車輛認可資料影本一
      紙（同卷第一○六頁）可稽，復有扣案之被告所有供強盜
      被害人所用之仿ＧＬＯＣＫ廠十九型半自動玩具手槍（扣
      案槍枝管制編號0000000000）、仿ＧＬＯＣＫ
      廠十八Ｃ型半自動玩具手槍（扣案槍枝管制編號0000
      000000）、速結帶一包、小精靈電擊棒、折疊刀一
      支等可證，而上述槍支經內政部警政署刑事警察局鑑定結
      果，其發射彈丸動能甚微，不具殺傷力，固有該局九十三
      年十月二十二日刑鑑字第０九三０二０五０八九號槍彈鑑
      定書附卷可稽，惟其外觀極似真槍（見九十三年度偵字第
      一四八三四號卷第二宗第一二三頁以下鑑定書及照片），
      一般人遭人持此等物品脅迫時，客觀上顯然不敢亦不能抗
      拒，被害人癸○○亦在原審法院證稱其當時以為係真槍，
      不能抗拒等語？甚明；而電擊棒、折疊刀等物，在客觀上
      對於人之身體具危險性，可供兇器使用，事證明確。
（四）犯罪事實四部分（卯○○授意由戊○○竊取車號ＮＥ－六
      五八八號自用小客車之車牌二面）：訊據被告卯○○、戊○○二人對於前述加重竊盜之事實於檢察官偵查時坦承不
      諱，核與被害人余松泉於警詢及檢察官偵訊時指述（九十
      三年度偵字第一四八三四號卷第一宗第五九頁、第二０一
      頁）被害之情節相符，復有被害人余松泉領回車牌立具之
      贓物認領保管收據一紙（同卷第八八頁）、車號ＮＥ─六
      五八八號自用小客車之車輛車牌失竊作業─查獲車輛認可
      資料影本一紙（同卷第一○五頁）在卷可稽，事證明確。
（五）綜上所述，本件各部分之事證均屬明確，被告卯○○、戊○○、辰○○三人犯行均堪認定，應依法論科。被告卯○○請求與告訴人癸○○就辰○○有無拿汽車鑰匙一節測謊
      ，被告辰○○請求被告卯○○、戊○○為其作證部分，因
      被告卯○○、戊○○業已於原審法院作證過，且被告辰○○既有駕駛被害人癸○○汽車之情事，則被告辰○○有無
      拿汽車鑰匙一節，即與其是否強盜被害人犯行無密切關係
      ，本院認無再加以調查之必要，附此說明。
三、按「意圖為自己不法之所有，攜帶客觀上足對人之身體、生
    命構成威脅可供兇器使用之已有瓦斯噴霧器一瓶，... 以瓦
    斯噴霧器... 在客觀上均足對人之身體、生命構成威脅，可
    供兇器使用」（最高法院 81 年度台上字第 1590 號判決參
    照）。查被告卯○○、戊○○如犯罪事實二部分所為（於九
    十三年八月五日上午八時左右，共同前往臺中縣豐原市馬岡
    派出所前，持客觀上可供兇器使用之鐵製扳手竊取九Ｌ－二
    四五三號自用小客車車牌二面，再於九十三年八月七日凌晨
    二時十分左右，強盜被害人丁○○財物），係犯刑法三百二
    十一條第一項第三款之攜帶兇器加重竊盜罪及刑法第三百三
    十條第一項之攜帶兇器強盜罪。被告卯○○、戊○○二人就
    上述加重竊盜、普通強盜犯行，有犯意聯絡與行為分擔，均
    為共同正犯。被告卯○○、戊○○、辰○○就犯罪事實三部
    分所為（於九十三年八月十一日凌晨零時左右，強盜癸○○
    、庚○○財物），均係犯刑法第三百三十條第一項之結夥三
    人攜帶兇器強盜罪。被告卯○○、戊○○、辰○○三人就此
    部分之強盜犯行，有犯意聯絡與行為分擔，均為共同正犯。
    其等同時強盜被害人癸○○、庚○○之財物，係想像競合犯
    ，應從一重仍論以結夥三人攜帶兇器強盜罪。被告卯○○、
    戊○○如犯罪事實四部分所為（於九十三年八月十一日凌晨
    四時三十分左右，在臺中市○○路邊，由卯○○授意，而由
    戊○○持卯○○所有，客觀上可供兇器使用之鐵製扳手一支
    ，竊取車號ＮＥ－六五八八號自用小客車之車牌二面，得手
    後交付卯○○），係犯刑法三百二十一條第一項第三款之攜
    帶兇器加重竊盜罪，被告卯○○、戊○○二人就此加重竊盜
    犯行，亦有犯意聯絡與行為分擔，均為共同正犯。被告卯○○、戊○○所為二次加重竊盜、二次加重強盜犯行，均時間
    緊接，構成要件相同，應係基於概括犯意為之，應各依刑法
    第五十六條連續犯之規定各論以一罪（二次加重強盜犯行，
    以第二次之結夥三人攜帶兇器強盜罪情節較重），並加重其
    刑。被告卯○○、戊○○所犯上述連續加重竊盜罪及連續加
    重強盜罪二罪之間，有方法結果之牽連關係，為牽連犯，應
    依刑法第五十五條後段之規定，從一重之連續加重強盜罪處
    斷（公訴人認應分論併罰，尚有未洽）。檢察官聲請併辦部
    分（九十四年度偵字第三五五號），與已起訴之被告三人強
    盜癸○○、庚○○部分（即犯罪事實欄三所述部分）為同一
    事實，屬於單純一罪，為起訴效力所及，本院得併予審酌。
    再查被告卯○○曾有違反麻醉藥品管理條例、違反毒品危害
    防制條例等前科，並因偽造文書案件，經本院以八十八年度
    上訴字第二三七八號判處有期徒刑十月，經最高法院以九十
    一年度台上字第二二二六號判決駁回上訴確定，而於九十二
    年六月二十四日執行完畢。被告戊○○曾因違反槍砲彈藥刀
    械管制條例、肅清煙毒條例、麻醉藥品管理條例、恐嚇等案
    件，分別經臺灣南投地方法院以八十五年度訴字第二七五號
    判處有期徒刑一年二月（槍砲）、八月（槍砲）、二年二月
    （煙毒）、三月（麻藥）、五月（恐嚇），應執行有期徒刑
    四年六月，經本院以八十六年度上訴字一八三三號駁回上訴
    確定，於八十九年三月二十日假釋，至九十一年四月十二日
    縮刑期滿以執行完畢論，有臺灣臺中地方法院檢察署刑案資
    料查註紀錄表、臺灣高等法院被告全國前案紀錄表各二份在
    卷可稽，被告卯○○、戊○○二人均於執行完畢後五年內再
    犯本件有期徒刑以上之罪，為累犯，均應依刑法第四十七條
    之規定加重其刑，並均與前述連續犯之規定遞加重之。
四、原審以被告卯○○、戊○○、辰○○等三人罪證明確，依法
    論罪科刑，固非無見，惟查：被告等於犯罪事實三中，以
    速結帶綁住被害人癸○○、庚○○之強暴手段，而取走被害
    人癸○○之汽車，則其等持玩具手槍、電擊棒、摺疊刀之脅
    迫行為，及使被害人交付現金等財物之行為，應為被告等之
    強暴而取被害人之物之行為所吸收，毋庸加以論列，乃原判
    決於主文併予論列，尚有未當；本件被告三人係同時強盜
    被害人癸○○、庚○○，原判決疏未論以想像競合犯，亦有
    未合；被告戊○○於犯罪事實二中所持之槍型瓦斯噴霧器
    ，在客觀上足對人之身體、生命構成威脅，可供兇器使用，
    已如上述，則原審認該噴霧器並非兇器，而變更檢察官之起
    訴法條，僅論被告戊○○、卯○○以刑法第三百二十八條第
    一項之普通強盜罪，自有誤會。被告辰○○上訴意旨否認有
    強盜犯行，被告卯○○認原審量刑過重，被告戊○○以被害
    人並非達到不能抗拒程度等情，而指摘原判決不當，檢察官
    依被害人癸○○之請求提起上訴，認被告等並未賠償被害人
    之損失，被告等毫無悔改之意，原判決量刑顯屬過輕等語，
    固均無可取，惟原判決既有上述可議之處，自屬無可維持，
    應由本院將原判決關於被告卯○○強盜及執行刑部分，關於
    被告戊○○、辰○○部分均撤銷改判。爰審酌被告卯○○、
    戊○○、辰○○三人均年輕力壯，不思從事正當工作，竟於
    深夜強盜他人財物，使被害人受到極大驚恐，嚴重擾亂社會
    治安，惟其等所持者為假槍而非真槍，且尚未致被害人成傷
    ，被告三人之中卯○○為主謀，二次竊盜、二次強盜犯行均
    有參與，情節最重，戊○○亦二次竊盜、二次強盜犯行均有
    參與，但並非主謀，強盜所得之財物均交由卯○○處理，情
    節其次，辰○○僅參與一次強盜犯行，情節最輕等一切情狀
    ，量處被告卯○○有期徒刑九年十月，被告戊○○有期徒刑
    九年，被告辰○○有期徒刑七年二月。扣案如附表一所示之
    物係被告卯○○所有，供被告等共犯本件二次強盜罪之工具
    ，業經被害人癸○○、庚○○、丁○○分別指述明確，復經
    被告卯○○、戊○○供承在卷，應依刑法第三十八條第一項
    第二款規定宣告沒收。另扣案如附表二所示編號(五)至(十三)，及
    編號(十九)之物，非屬被告所有，除編號(八)外，業已由各被害人
    領回；至於附表二其餘之物，編號(十六)之綿繩一條，被告三人
    於偵訊時均否認為其所有（見九十三年度偵字第一四八三四
    號卷第二宗第七八頁），其餘之物被告卯○○雖坦承為其所
    有，但均無證據顯示與本件犯罪相關（其中編號(十八)之記事本
    一本，雖有顯示被告辰○○犯意之記載，惟亦非直接供犯本
    件罪行所用之物），均不予沒收。
五、末查被告卯○○、戊○○共同竊取九Ｌ－二四五三號自用小
    客車車牌二面之自用小客車，雖係案外人盧冠貯因酒後駕車
    而經警局依法扣押，懸於車上之牌照，屬公務員職務上掌管
    之物品，然被告卯○○、戊○○竊取牌照之地點，既係在派
    出所外，尚難認其二人於竊取車牌之際，明知該牌照係公務
    員職務上掌管之物品，要難論以刑法第 138 條之罪，附此
    說明。
據上論斷，應依刑事訴訟法第三百六十九條第一項前段、第三百
六十四條、第二百九十九條第一項前段，刑法第二十八條、第五
十六條、第三百三十條第一項、第三百二十一條第一項第三款、
第四款、第五十五條、第四十七條、第三十八條第一項第二款，
判決如主文。
本案經檢察官丙○○到庭執行職務。
中　　華　　民　　國　　94　　年　　7 　　月　　27　　日
                刑事第七庭  審判長法　官　林　榮　龍
                                  法　官　黃　日　隆
                                  法　官　林　宜　民
上列正本證明與原本無異。
如不服本判決應於收受送達後十日內向本院提出上訴書狀，其未
敘述上訴之理由者並得於提起上訴後十日內向本院補提理由書（
均須按他造當事人之人數附繕本）。
                                  書記官　陳　振　海
中　　華　　民　　國　　94　　年　　7 　　月　　28　　日
●附表一（應沒收之物）：
  (一)槍型瓦斯噴霧器壹支（九十三年度槍保字第二九四號，扣案
  　槍枝管制編號0000000000）。
  (二)仿ＧＬＯＣＫ廠十九型半自動玩具手槍壹支（九十三年度槍
  　保字第二九四號，扣案槍枝管制編號0000000000
    ）。
  (三)仿ＧＬＯＣＫ廠十八Ｃ型半自動玩具手槍壹支（九十三年度
  　槍保字第二九四號，扣案槍枝管制編號000000000
    0）。
  (四)速結帶壹包（九十三年度保管字第六０九八號）。
  (五)小精靈電擊棒壹支（九十三年度保管字第六０九八號）。
  (六)折疊刀壹支（連刀柄共長十八．五公分者，編號Ａ）（九十
  　四年度保管字第六一九號）。
●附表二（毋庸沒收）：
  (一)槍型打火機壹支（九十三年度槍保字第二九四號，扣案槍枝
  　管制編號0000000000）。
  (二)折疊刀壹支（連刀柄共長二十五公分者，編號Ｂ）（九十四
  　年度保管字第六一九號）。
  (三)醫療用手套壹雙（九十三年度保管字第六０九八號）。
  (四)綿織防滑手套壹只（九十三年度保管字第六０九八號）。
  (五)相機壹臺（已發還被害人癸○○）。
  (六)鑰匙壹串（已發還被害人癸○○）。
  (七)乙○○所有之身分證、健保卡、汽車駕照各壹枚（已由被害
  　人乙○○領回）。
  (八)辛○○所有之健保卡、汽車駕照各壹枚（因辛○○聯絡不到
  　，無法發還，暫附於九十三年度偵字第一四八三四號第二卷
    末證物袋內）
  (九)壬○○所有之身分證、健保卡各壹枚（已由被害人壬○○領
  　回）。
  (十)巳○○所有之汽車駕照、機車駕照各壹枚（已由被害人巳○○領回）。
  (十一)甲○○所有之身分證、健保卡、機車駕照、學生證各壹枚（
  　已由被害人甲○○領回）。
  (十二)己○○所有之健保卡、汽車駕照、機車駕照各壹枚（已由被
  　害人己○○領回）。
  (十三)丑○○所有之駕照壹枚（已由被害人丑○○領回）。
  (十四)逮捕鋼繩貳條（九十三年度保管字第六０九八號）。
  (十五)銀色膠帶壹捲（九十三年度保管字第六０九八號）。
  (十六)綿繩壹條（九十三年度保管字第六０九八號）。
  (十七)道具槍子彈捌顆（九十三年度彈保字第二七一號）。
  (十八)記事本壹本（九十三年度保管字第六０九八號）。
  (十九)汽車行動電話壹臺（已發還被害人癸○○）。
  (二十)瑞士多功能刀壹支（九十四年度保管字第六一九號）。
附錄論罪科刑法條
中華民國刑法第三百三十條第一項：
犯強盜罪而有第三百二十一條第一項各款情形之一者，處七年以
上有期徒刑。
中華民國刑法第三百二十一條第一項：
犯竊盜罪而有左列情形之一者，處六月以上、五年以下有期徒刑
：
一  於夜間侵入住宅或有人居住之建築物、船艦或隱匿其內而犯
　　之者。
二  毀越門扇、牆垣或其他安全設備而犯之者。
三  攜帶兇器而犯之者。
四  結夥三人以上而犯之者。
五  乘火災、水災或其他災害之際而犯之者。
六　在車站或埠頭而犯之者。　　　　　　　　　　　　　Ｉ
